【裁判字號】    90,上,451
【裁判日期】    900803
【裁判案由】    返還價金
【裁判全文】
臺灣高等法院民事判決  九十年度上字第四五一號
    上  訴  人  甲○○
    訴訟代理人  彭浤明
    被 上訴 人  乙○○
                溫哥華建設股份有限公司
    法定代理人  黃敏義
右當事人間返還價金事件，上訴人對於中華民國九十年二月二日臺灣新竹地方法院八
十九年度訴字第五九二號第一審判決提起上訴，本院判決如左：
    主      文
上訴駁回。
第二審訴訟費用由上訴人負擔。
    事      實
甲、上訴人方面：
一、聲明：
（一）原判決關於駁回上訴人後開第二項之訴部分廢棄。
（二）右開廢棄部分，被上訴人應連帶給付上訴人新台幣（下同）二百四十六萬元及
      自民國（下同）八十九年九月二十六日起，至清償日止，按年息百分之五計算
      之利息。
二、陳述：與原判決記載相同，茲引用之。
三、證據：援用原審之立證方法。
乙、被上訴人方面：
一、聲明：上訴駁回。
二、陳述：與原判決記載相同，茲引用之。
三、證據：援用原審之立證方法。
    理      由
一、本件上訴人主張：上訴人於八十年七月十八日分別向被上訴人乙○○及被上訴人
    溫哥華建設股份有限公司（下稱溫哥華公司）之代理人黃有發購買如原判決附表
    所示之土地及建物（按：建物門牌為新竹縣竹東鎮○○路二○五之六號一樓，下
    稱系爭房地），並簽訂土地及房屋預定買賣契約書，約定總價金為四百八十五萬
    元（按：土地價金為三百三十九萬元，房屋價金為一百四十六萬元），上訴人迄
    八十二年七月二十五日已依約給付價金一百九十一萬元。嗣上訴人於辦理交屋時
    發現系爭房屋漏水及私有面積短少十點九六三坪，被上訴人溫哥華公司乃於八十
    八年九月十六日與上訴人簽立具和解性質之同意書（下稱系爭同意書），雙方同
    意就系爭房屋面積減少、室內門窗、戶扇玻璃、爐台、廚具、牆壁漏水之損害折
    價三十九萬元之修復費用，上訴人並同時再給付價金五十五萬元。惟上訴人事後
    發現系爭房屋漏水嚴重，並有龜裂情形，已難修復，被上訴人溫哥華公司顯係故
    意隱瞞上情，蓄意詐騙，致上訴人陷於錯誤而簽立系爭同意書，上訴人自得撤銷
    系爭同意書或依系爭房屋預定買賣契約書第八條及第二十一條約定，解除系爭房
    地買賣契約等情，爰依不當得利及契約解除後回復原狀之法律關係，求為命被上
    訴人連帶給付二百四十六萬元並加付法定遲延利息之判決（上訴人在原審先位聲
    明請求被上訴人應連帶給付四百三十七萬元本息；備位聲明請求被上訴人應交付
    系爭房地所有權狀及系爭房屋。原審判命被上訴人應於上訴人給付二百萬元之同
    時，將上開所有權狀及房屋交付與上訴人；駁回上訴人先位聲明之請求。上訴人
    提起上訴後，撤回其在原審備位聲明之請求，並減縮其先位聲明之請求如上述）
    。
    被上訴人則以：上訴人在簽立系爭同意書之前，即多次前往系爭房屋查看，對系
    爭房屋現況極為瞭解，不可能陷於錯誤，被上訴人更未詐騙上訴人，上訴人自不
    得以之為由，撤銷系爭同意書；又系爭房屋於八十八年九月二十一日地震後所產
    生之裂縫，業經臺灣省建築師公會新竹縣市辦事處鑑定結果為系爭大樓因留設伸
    縮縫於地震後產生表面粉刷層剝落現象，導致建物產生裂縫及部分磁磚剝落，其
    伸縮縫表面因施作固體材料而產生之裂縫，對於結構體本身之安全並無影響，上
    訴人自亦不得以之為由，解除系爭房地買賣契約等語，資為抗辯。
二、經查上訴人主張伊於八十年七月十八日分別向被上訴人乙○○及被上訴人溫哥華
    公司之代理人黃有發購買系爭土地及房屋，並簽訂土地及房屋預定買賣契約書，
    約定總價金為四百八十五萬元，迄八十二年七月二十五日已依約給付價金一百九
    十一萬元；被上訴人溫哥華公司於八十八年九月十六日與伊簽立系爭同意書，同
    意就系爭房屋面積減少、室內門窗、戶扇玻璃、爐台、廚具、牆壁漏水之損害折
    價三十九萬元之修復費用，伊同時再給付價金五十五萬元之事實，業據其提出土
    地、房屋預定買賣契約書、土地及建物登記謄本、系爭同意書及收據為證（見原
    審卷十一至二六頁），且為被上訴人所不爭執，固堪信為真實。
三、惟上訴人另主張系爭房屋漏水及龜裂嚴重，已難修復，被上訴人溫哥華公司顯係
    故意隱瞞上情，蓄意詐騙，致伊陷於錯誤而簽立系爭同意書，伊得撤銷系爭同意
    書或解除系爭房地買賣契約云云，則為被上訴人所否認，並以前開情詞置辯。經
    查：
  (一)上訴人在簽立系爭同意書之前，曾多次前往系爭房屋查看，並委請證人傅明煥查
    明系爭房屋之漏水原因，業據證人傅明煥、古慶青到場分別證述屬實（見原審卷
    九九至一○三頁），即上訴人亦自認有前往系爭房屋查看（見原審卷四二至四三
    頁），足見上訴人於簽立系爭同意書之前，即知悉系爭房屋有漏水情形，是上訴
    人主張係被上訴人溫哥華公司故意隱瞞系爭房屋有漏水情形，致伊陷於錯誤而簽
    立系爭同意書云云，殊不足取。
  (二)按和解原由兩造互相讓步而成立，和解之後任何一方所受之不利益均屬其讓步之
    結果，不能據為撤銷之理由；和解契約合法成立，兩造當事人即均應受該契約之
    拘束，縱使一造因而受不利益之結果，亦不得事後翻異，更就和解前之法律關係
    再行主張（參照最高法院十九年上字第一九六四號判例）。經核閱系爭同意書約
    定：「一立同意書人溫哥華建設股份有限公司代表人黃敏義，茲同意甲○○女士
    （指上訴人）前于向本公司承買世紀星鑽大廈Ｇ棟一樓，所交給之價金中，尚欠
    繳新台幣貳佰玖拾肆萬元。今奈該建物之面積與契約面積確有減少，並且室內門
    窗戶扇玻璃、爐臺、廚具、牆壁漏水均被外人破壞，也必須修復。前項之全部修
    護，以及接裝水電、設備以及減少面積等，同意人同意補給台端（指上訴人）自
    行補修等合計費用新台幣參拾玖萬元正。．．．三並同意台端先給予現金新台幣
    伍拾伍萬元正，殘余（按：「余」即「餘」之誤寫）部分貸款取得即予給付清楚
    ，同意依照現況點交．．．」（見原審卷二五頁），而上訴人亦自認業已依約給
    付該五十五萬元，已足証明系爭同意書係上訴人與被上訴人溫哥華公司間就系爭
    房屋面積短少及室內門窗戶扇玻璃、爐臺、廚具、牆壁漏水等瑕疵約定折價三十
    九萬元，責由上訴人自行負責，自屬上訴人與被上訴人溫哥華公司間就系爭房屋
    之上開瑕疵所成立具有和解性質之契約（此為兩造所不爭執），雙方當事人即均
    應受該契約之拘束，縱使上訴人事後認受有不利益之結果，亦不得事後翻異，或
    據為撤銷之理由。是上訴人事後再以系爭房屋有漏水之瑕疵，主張撤銷系爭同意
    書及解除系爭買賣契約，洵屬無據。
  (三)經核閱上訴人所提出之剪報及證人傅明煥所為之證詞（見原審卷一○一、一三○
    頁），足見上訴人所指系爭房屋之龜裂情形，應係發生於八十八年九月二十一日
    之地震所致，然系爭同意書係在該地震前之八十八年九月十六日所簽立，是上訴
    人主張被上訴人溫哥華公司於簽立系爭同意書時故意不告知系爭房屋有嚴重龜裂
    情形，影響伊之和解意願云云，亦不足取。
  (四)按買賣因物有瑕疵，而出賣人應負擔保之責者，買受人得解除契約，或請求減少
    其價金；但依情形，解除契約顯失公平者，買受人僅得請求減少價金，民法第三
    百五十九條定有明文。經查系爭房屋於前開地震後固發現有裂縫，然該裂縫經臺
    灣省建築師公會新竹縣市辦事處鑑定結果為：系爭大樓因留設伸縮縫於地震後產
    生表面粉刷層剝落現象，導致建物產生裂縫及部分磁磚剝落，其伸縮縫表面因施
    作固體材料而產生之裂縫，對於結構體本身之安全並無影響，有該處所作成之鑑
    定報告書可稽（見原審卷一二一至一二三頁），且為上訴人所不爭執（見本院卷
    四八頁），已足証明該裂縫非屬不可修補之重大瑕疵，並未減少系爭房屋通常或
    預定之效用，上訴人據以主張解除系爭買賣契約，亦顯有失公平。
  (五)末查系爭房屋預定買賣契約書第八條係就被上訴人溫哥華公司無故不能交付或不
    賣系爭房屋時，應退還（或加倍退還）上訴人已繳付價金或雙方同意解除該契約
    所為之約定（見原審卷十六頁背面），而非就系爭房屋之瑕疵所為之約定。系爭
    同意書既約定俟殘餘款項部分給付清楚，依照現況點交，已如前述，顯見被上訴
    人溫哥華公司就系爭房屋並無無故不能交付或不賣之情形，是上訴人依據系爭房
    屋預定買賣契約書第八條及第二十一條之約定，解除系爭買賣契約，亦屬無據。
四、綜上所述，上訴人主張撤銷系爭同意書及解除系爭房地預定買賣契約書既屬無據
    ，則上訴人依不當得利及契約解除後回復原狀之法律關係，請求被上訴人返還已
    繳付之價金二百四十六萬元及法定遲延利息，即屬不應准許。從而，原審就上開
    部分所為上訴人敗訴之判決，核無違誤。上訴論旨仍執前詞指摘原判決此部分不
    當，求予廢棄改判，為無理由。
五、至兩造其餘之攻擊或防禦方法及未經援用之證據，經本院斟酌後，認為均不足以
    影響本判決之結果，自無逐一詳予論駁之必要，併此敘明。
據上論結：本件上訴為無理由，依民事訴訟法第四百四十九條第一項、第七十八條，
判決如主文。
中      華      民      國      九十    年      八      月      三      日
                              臺灣高等法院民事第十三庭
                                  審判長法  官  林  鄉  誠
                                        法  官  謝  碧  莉
                                        法  官  陳  駿  璧
右正本係照原本作成。
如不服本判決，應於收受送達後二十日內向本院提出上訴書狀，其未表明上訴理由者
，應於提出上訴後二十日內向本院補提理由書狀（均須按他造當事人之人數附繕本）
上訴時應提出委任律師或具有律師資格之人之委任狀；委任有律師資格者，另應附具
律師及格證書及釋明委任人與受任人有民事訴訟法第四百六十六條之一第一項但書或
第二項（詳附註）所定關係之釋明文書影本。
中      華      民      國      九十    年      八      月      八      日
                                        書記官  鄭  淑  昀
附註：
民事訴訟法第四百六十六條之一（第一項、第二項）：
對於第二審判決上訴，上訴人應委任律師為訴訟代理人。但上訴人或其法定代理人具
有律師資格者，不在此限。
上訴人之配偶、三親等內之血親、二親等內之姻親，或上訴人為法人、中央或地方機
關時，其所屬專任人員具有律師資格並經法院認為適當者，亦得為第三審訴訟代理人
。


司法院資訊處製作；財團法人民間司法改革基金會備份。
